臺灣板橋地方法院民事裁定　　　　　100年度消債更字第113號
聲　請　人　宋正安
上列當事人因消費者債務清理事件聲請更生，本院裁定如下：
    主  文
聲請人宋正安自民國100年9月13日下午4時起開始更生程序。
命司法事務官進行本件更生程序。
    理  由
一、本件聲請意旨略以：聲請人因有不能清償債務之情事，目前
    積欠銀行信用卡等債務總金額新臺幣（下同）0000000 元，
    前於民國95年4 月間與最大債權金融機構聯邦商業銀行股份
    有限公司（下稱聯邦銀行）達成協商，每月繳納25601 元，
    而聲請人於95年4 月間離婚，因前夫同意給付聲請人贍養費
    100 萬元，輔以聲請人工作收入，原應足以履行前開協商方
    案。惟前夫遲未給付贍養費且於97年12月間因腦中風致未能
    給付，又增加扶養二名子女（因離婚協議書約定原應由前夫
    扶養，因前夫腦中風致無能力扶養，改由聲請人扶養。），
    且聲請人原即需扶養母親，經扣除聲請人每月必要基本生活
    費用支出後，聲請人已無餘力清償所積欠之債務，爰請求裁
    定准予更生等語。
二、按債務人對於金融機構因消費借貸、自用住宅借款、信用卡
    或現金卡契約而負債務，在聲請更生或清算前，應提出債權
    人清冊，以書面向最大債權金融機構請求協商債務清償方案
    並表明共同協商之意旨，消費者債務清理條例（下稱本條例
    ）第151條第1項定有明文。而債務人與金融機構協商成立者
    ，不得聲請更生或清算，但因不可歸責於己之事由，致履行
    顯有重大困難者，不在此限，本條例第151條第5項亦分別有
    明文可參。
三、經查：
  (一)聲請人於本條例施行後即95年4 月間，曾與最大債權金融機
    構聯邦銀行達成協商，雙方約定自95年4 月起分80期，利率
    6%，每月10日以25601 元依各債權銀行債權金額比例清償各
    債權銀行之債務，直至全部清償為止，此有聯邦銀行提出聲
    請人之前置協商機制協議書及無擔保債務還款分配表暨表決
    結果影本各一份為證，應可採信。
  (二)聲請人於95年4月間協商時，切結月入約22000元，此有收入
    證明切結書一件可稽，再依聲請人於聲請時自承月入 25000
    元，此有聲請人之陳報狀在可稽。又聲請人聲請前2 年即自
    98年5月起至100年2月間，月入25000元，此有聲請人財產及
    收入狀況說明書可考。聲請人於100 年3月份之收入為29000
    元，4 月份之收入為28500元，同年5月、6月收入分別為300
    00元，亦有聲請人提出之薪資單4 件為證。再者，聲請人於
    95年4月間與前夫離婚，就聲請人與前夫所生之未成年子女2
    名（分別為82年生、86年生），協議由前夫負擔2 名子女之
    扶養，前夫並同意給付聲請人贍養費100 萬元，但前夫遲未
    給付聲請人贍養費100 萬元，則依聲請人月入之狀況，扣除
    基本生活費用之支出，自無從支付協商每月清償額25601 元
    ；且前夫嗣於97年12月間腦中風致無能力給付贍養費，因而
    無法扶養2名子女，又將2名子女之扶養改由聲請人負擔，且
    其長女復係輕度智能障礙者等情，此有聲請人之全戶戶籍謄
    本、離婚協議書、子女學費繳費收據、身心障礙手冊在卷足
    憑，更顯聲請人無從支付協商每月清償額25601 元至明。而
    依聲請人自承每月約需支出房租7500元、伙食費3500元、車
    資分別為1800元、通訊費600 元、長子扶養費3000元、長女
    扶養費3500元，及每月支出母親之扶養費4000元，準此，聲
    請人每月必要基本生活費用支出約計23900 元（計算式各為
    ：7500+3500+1800+600+3000+3500+4000=23900 ），則依聲
    請人自承月入約25000元至30000元，及聲請人之長子每月領
    有中低收入戶補助1400元，固有新北市中和區中低收入戶證
    明書可稽以觀，於扣除聲請人每月基本生活平均支出約2390
    0元後，顯見聲請人並無能力按月清償上開協商還款25601元
    至明。
  (三)本件聲請人因原預計可得前夫給付之贍養費100 萬元，肇因
    於前夫中風致無能力依約支付，復致聲請人需增加扶養2 名
    未成年子女支出之故，致未能履行協商清償方案，已如前述
    ，從而，聲請人主張因有不可歸責於己之事由，致履行原協
    商條件有重大困難，應堪採信。
四、綜上所述，本件聲請人為一般消費者，其有無法清償債務之
    虞情事，無法依協議履行亦不可歸責於聲請人，又所負無擔
    保或無優先權之債務，並未逾1200萬元，且未經法院裁定開
    始清算程序或宣告破產，復查無消費者債務清理條例第6 條
    第3 項、第8 條或第46條各款所定駁回更生聲請之事由存在
    ，則聲請人聲請更生，應屬有據，自應准許。
五、關於聲請人所預繳納之郵務送達費3740元，則待本件更生聲
    請事件確定後，如仍尚有剩餘，再予檢還聲請人。又聲請人
    於更生程序開始後，應另提出足以為債權人會議可決或經法
    院認為公允之更生方案以供採擇，俾免更生程序進行至依消
    費者債務清理條例第61條規定應行清算之程度，非必有利於
    聲請人，附此敘明。
中    華    民    國    100    年    9    月    13    日
                  民事第二庭  法  官  李行一
上為正本係照原本作成。
本件不得抗告。
本裁定已於100年9月13日下午4時公告。
中    華    民    國    100    年    9    月    13    日
                              書記官  蔡於衡
備註：依消費者債務清理條例第61條、第65條之規定：若債務人
      提出之更生方案未經債權人會議同意可決、亦未經法院裁
      定認可者，應開始「清算程序」。屆時債務人所有之全部
      財產均將「拍賣變價」分配予債權人；且法院得依利害關
      係人之聲請或依職權限制債務人之生活；債務人公私法上
      之資格或權利將受限，不得從事擔任某些職務或某些特定
      業務之從業人員、不得經營某些特定營業或為某些特定交
      易行為、或會喪失某些特定資格；而若查明債務人有消費
      者債務清理條例第133 條、第134 條各款所規定之情事（
      例如經查明債務人有因浪費、賭博或其他投機行為，致財
      產顯然減少、負擔過重債務；或普通債權人之分配額低於
      債務人聲請前二年可處分所得扣除自己及依法應受其扶養
      者所必要生活費用之數額），本院將為「不免責」之裁定
      ，故請慎提更生方案。